【裁判字號】    98,繼,1078
【裁判日期】    981118
【裁判案由】    拋棄繼承
【裁判全文】
臺灣嘉義地方法院民事裁定              98年度繼字第1078號
聲  請  人  乙○○
                         8樓.
            丙○○
上列當事人拋棄繼承事件，本院裁定如下：
    主  文
本件拋棄繼承准予備查。
程序費用新台幣壹仟元由聲請人負擔。
    理  由
一、按「繼承人自繼承開始時，除本法另有規定外，承受被繼承
    人財產上之一切權利、義務。但權利、義務專屬於被繼承人
    本身者，不在此限」、「繼承人得拋棄其繼承權。前項拋棄
    ，應於知悉其得繼承之時起三個月內，以書面向法院為之。
    拋棄繼承後，應以書面通知其因拋棄而應為繼承之人。但不
    能通知者，不在此限。」民法第1148條第1項、第1174條定
    有明文。又「遺產繼承人，除配偶外，依下列順序定之：一
    、直系血親卑親屬。二、父母。三、兄弟姊妹。四、祖父母
    。」復為民法第1138條所明定。次按「民法第1138條所定第
    一順序之繼承人中有拋棄繼承權者，其應繼分歸屬於其他同
    為繼承之人。第二順序至第四順序之繼承人中，有拋棄繼承
    權者，其應繼分歸屬於其他同一順序之繼承人。與配偶同為
    繼承之同一順序繼承人均拋棄繼承權，而無後順序之繼承人
    時，其應繼分歸屬於配偶。配偶拋棄繼承權者，其應繼分歸
    屬於與其同為繼承之人。第一順序之繼承人，其親等近者均
    拋棄繼承權時，由次親等之直系血親卑親屬繼承。先順序繼
    承人均拋棄其繼承權時，由次順序之繼承人繼承。」亦為同
    法第1176條第1至6項前段所明文。
二、聲請意旨略以：聲請人係被繼承人甲○之孫子，因被繼承人
    甲○（女，民國○○年○ 月○○日生，身分證統一編號：Ｚ00000
    0000號，生前住嘉義市○區○路里○○鄰○○路513 號）於民
    國98年6 月15日死亡，而聲請人之父親蕭鳳明已於民國96年
    4 月22日死亡，現由聲請人代位繼承，聲請人係於98年8 月
    11日接獲第三人洪金聰土地代書之通知函件，始知悉有繼承
    之權利，現聲請人自願拋棄繼承權，爰於法定期間內聲明拋
    棄繼承，請准予備查等語。
三、經查，本件聲請人聲明拋棄其對被繼承人甲○之繼承權利，
    而被繼承人甲○係於98年6 月15日死亡，聲請人為被繼承人
    之孫子，因係於98年8 月11日接獲土地代書洪金聰通知辦理
    遺產繼承登記事宜之函件，始知悉有代位生父蕭鳳明（已於
    民國96年4 月22日死亡）繼承之權利等情，此有繼承系統表
    、除戶戶籍謄本、戶籍謄本、存證信函影本、掛號郵件及土
    地代書名片影本在卷可稽。又聲明人係於98年8 月11日始獲
    悉其等有繼承權利，顯未逾拋棄繼承期間之事實，已據其提
    出前述掛號文件等為證，聲請人前述主張，應堪採信。則揆
    諸前揭法律規定，本件聲請人知悉其得繼承之時起算，即於
    同年10月27日具狀向本院聲明拋棄繼承，有聲請狀上本院收
    狀日期戳章可佐，未逾三個月之法定期限，其拋棄繼承之聲
    明，於法尚無不合，自應准予備查。
四、爰裁定如主文。
中    華    民    國    98    年    11    月    18    日
                    家事法庭  法  官  李文輝
以上正本係照原本作成。
如對本裁定抗告，須於裁定送達後10日之不變期間內，向本院提
出抗告狀，並繳納抗告費新臺幣1,000元。
中    華    民    國    98    年    11    月    18    日
                              書記官  黃秀嬌


司法院資訊處製作；財團法人民間司法改革基金會備份。
